最高法院刑事判決　　　　　　　　　　　　　　　九十三年度台上字第四三一一號
　　上　訴　人　甲○○
　　選任辯護人　林樹根律師
　　　　　　　　邱麗妃律師
　　　　　　　　莊雯琇律師
右上訴人因違反毒品危害防制條例等罪案件，不服台灣高等法院高雄分院中華民國九
十三年四月三十日第二審判決（九十三年度上重訴字第四號，起訴案號：台灣高雄地
方法院檢察署九十一年度偵字第四三四六號），提起上訴，本院判決如左：
    主    文
原判決關於共同運輸第一級毒品部分撤銷，發回台灣高等法院高雄分院。
其他上訴駁回。
    理    由
一、發回（即運輸第一級毒品）部分：
本件原判決認定上訴人甲○○明知海洛因係毒品危害防制條例第二條第二項第一款所
稱之第一級毒品，不得運輸、持有之。竟與不詳年籍綽號「阿宜」之成年男子基於運
輸第一級毒品海洛因之犯意聯絡，於民國九十一年一月十八日，由上訴人駕駛其姊夫
黃冠台所有ＤＨ─一九六八號自用小客車搭載綽號「阿宜」者前往台南縣仁德交流道
附近之便利商店，由綽號「阿宜」者下車向不詳姓名年籍綽號「阿堯」之成年男子拿
取海洛因磚三十塊，上訴人再依「阿宜」之指示，與之共同將該三十塊海洛因磚運輸
至高雄市後，綽號「阿宜」者即取走其中十六塊海洛因磚供自己販賣之用，其餘十四
塊海洛因磚則交由上訴人保管。嗣於同年二月二十五日二十一時三十分許，經警在高
雄市○○區○○街九巷十一號七樓之八上訴人租屋處查獲「阿宜」交上訴人保管之海
洛因磚四塊，旋又在其身上查獲前開自用小客車鑰匙，而在該自用小客車內扣得海洛
因磚十塊（十四塊海洛因磚驗餘淨重合計五千一百七十三點四一公克，包裝重四十四
點八公克）等情。因認第一審判決論處上訴人共同運輸第一級毒品罪刑（處無期徒刑
，褫奪公權終身），為無不合，予以維持，駁回上訴人在第二審關於該部分之上訴。
固非無見。
惟查：(一)、原判決理由係以上訴人於九十一年四月一日在海岸巡防署高雄市機動查緝
隊（下稱海巡署機查隊）調查時供稱查獲之海洛因係伊於九十一年一月十八日載伊朋
友楊勝旭至台南仁德交流道下之７｜便利超商向綽號「阿瑤」所取得，伊車上之海
洛因係楊勝旭所遺留；渠於同年五月三日在該隊調查時亦坦承經警查獲之海洛因係九
十一年一月十八日，伊搭載楊勝旭至台南仁德交流道下之便利商店向綽號「阿堯」所
取得等語，資為上訴人確有本件共同運輸第一級毒品犯行之主要論據（見原判決第十
一頁）。然上訴人於九十一年二月二十六日警詢時供稱查獲之海洛因係伊於九十一年
二月二十五日在高雄市○○區○○街九巷十一號七樓之八，向綽號「阿宜」者以六十
萬元所購得等語，並未坦承伊有與「阿宜」共同運輸海洛因情事（見警卷第五頁），
此與上訴人上開於海巡署機查隊之供詞並不相符，原判決對此先後不一之供詞，未說
明其取捨論斷之理由，乃逕採前者為不利於上訴人之認定，尚嫌理由不備。(二)、所謂
「運輸」毒品，係指轉運輸送毒品，亦即由一地轉運輸送至另一地，乃單純運輸並無
他項目的或結果而言，苟運輸為他項目的犯罪之方法行為，或運輸行為發生他項結果
犯罪，甚或同時觸犯他項罪名，即應分別情形按牽連犯或想像競合犯論擬，不能置他
項罪名於不問。原判決於理由內說明上訴人經查獲之海洛因磚十四塊，經驗餘淨重達
五千一百七十三點四一公克，數量龐大，價值甚鉅。倘上訴人搭載「阿宜」者前往台
南，未告知做何事，顯見其有意隱瞞毒品交易之事，則其又何必於取得毒品後隔天，
或二、三天再行告知上訴人，而將自己置身於險境？況買賣交易毒品，本係隱密，尤
其對於毒品之源頭則儘量避免外人知悉，惟上訴人竟能與綽號「阿宜」之人前往台南
，甚而知悉「阿宜」取得毒品之來源，進而於海巡署機查隊或法務部調查局南部地區
機動工作組（下稱調查局南機組）調查時供述渠等毒品走私來源、管道及如何運送來
台，則縱如所述係事後聽「阿宜」之人告知，惟倘其自始對於「阿宜」前往台南拿取
毒品之事均不知，亦無運輸毒品之犯意聯絡，則「阿宜」又何必甘冒風險，將走私毒
品如此隱密之事告訴上訴人？因而將上訴人所辯伊於載運當時不知綽號「阿宜」者所
拿取者係海洛因等語，予以摒棄不採（見原判決第十二頁）。觀其論斷，似認上訴人
對於綽號「阿宜」者搭乘其車前往台南縣拿取鉅量海洛因之目的，意在販賣營利及所
載運之海洛因係走私進口之物品乙節，均屬知情。如果無誤，上訴人猶駕車搭載綽號
「阿宜」者前往載運海洛因，並將其中部分代為保管，能否謂其無共同販賣或幫助販
賣毒品之犯意？尚非無疑。且其倘明知該些海洛因係走私進口物品，仍予運送，即屬
一行為同時成立懲治走私條例第三條第一項運送走私物品罪之想像競合犯。觀諸上訴
人於海巡署機查隊調查時坦承伊駕車搭載楊勝旭至台南仁德交流道下之便利商店取得
三十塊海洛因磚後，便在幾天後載楊某陸續「出貨」四次，渠於調查局南機組調查時
且稱警方在其租處查獲之毒品，每次交易均係綽號「阿宜」者要伊擔任司機，伊至指
示地點接「阿宜」上車，買主係「阿宜」自行聯絡，與買主一手交錢一手交貨，一塊
海洛因價格約六、七十萬元，（九十一年）二月二十五日當天「阿宜」又要伊駕車出
去交易，但伊在租處樓梯口經警查獲等語，及證人朱燕熹於警詢及第一審審理時證稱
上訴人曾拜託伊問朋友是否要買毒品（見警卷第二頁、偵卷第一○五、一一二頁、一
審卷第一九五、一九六頁）。似徵上訴人搭載綽號「阿宜」者前往台南拿取三十塊海
洛因磚，係意在販賣營利，而非僅單純予以轉運輸送而已。此等與原判決論處之運輸
第一級毒品罪，不無裁判上一罪關係，而為起訴效力所及，原判決未予併論，應有已
受請求之事項未予判決之違法。(三)、毒品危害防制條例第十八條第一項前段所謂查獲
之毒品，不問屬於犯人與否，均沒收銷燬之，乃刑法第三十八條第一項第一款之特別
規定；故此所稱「查獲」之毒品，係指有罪判決書於事實欄內，已經認定為被告有罪
事實之毒品，即足當之，不以經當場搜索扣押者為必要，倘未能證明業已滅失，即應
依上揭特別規定，諭知沒收並銷燬之。依原判決認定之事實，上訴人所運輸之海洛因
磚共三十塊，則依上開規定，自應全部諭知沒收銷燬。原判決理由係以該未扣案之十
六塊海洛因磚，據上訴人供稱已由綽號「阿宜」者陸續賣出，乃認其已經滅失，而未
予宣告沒收銷燬。然海洛因「賣出」與「滅失」係屬兩事，原判決理由以其已經賣出
，乃認已經滅失，而不予宣告沒收銷燬，尚有未合。以上，或係上訴意旨所指摘，或
為本院得依職權調查之事項，應認原判決關於運輸第一級毒品部分有撤銷發回更審之
原因。
二、駁回（即寄藏手槍及行使偽造私文書）部分：
(一)、按刑事訴訟法第三百七十七條規定，上訴於第三審法院，非以判決違背法令為理
由，不得為之。是提起第三審上訴，應以原判決違背法令為理由，係屬法定要件。如
果上訴理由狀並未依據卷內訴訟資料，具體指摘原判決不適用何種法則或如何適用不
當，或所指摘原判決違法情事，顯與法律規定得為第三審上訴理由之違法情形，不相
適合時，均應認其上訴為違背法律上之程式，予以駁回。原判決經審理結果，認為上
訴人寄藏槍彈及行使偽造私文書犯行明確，第一審判決就寄藏槍彈部分，依想像競合
犯從一重論處上訴人未經許可，寄藏手槍罪刑，為無不合，予以維持，駁回上訴人在
第二審之上訴。已詳敘其調查、取捨證據之結果及憑以認定犯罪事實之心證理由，並
就上訴人否認之供詞及其所辯各語認非可採，予以論述，就形式上觀察，原判決要無
採證認事違背經驗法則、論理法則或理由不備等違背法令之情形。原判決就上訴人寄
藏槍彈部分，係以其於第一審調查時之供詞，佐以證人林家民之供證、原審勘驗查獲
現場錄影帶之結果及內政部警政署刑事警察局就扣案槍彈之鑑驗結果，資為其論罪依
據，並未引用上訴人警詢之自白為該部分科刑判決之基礎，則其警詢供述任意性之存
否，要與該部分判決結果並無影響，是原審對上訴人於案發現場員警拍攝錄影之前，
是否遭刑求，致影響於其後警詢筆錄之任意性，縱未加調查，亦無證據調查職責未盡
之違誤可指。上訴意旨執以指摘原判決違法，核與法律規定得為第三審上訴理由之違
法情形，不相適合，此部分上訴違背法律上程式，應予駁回。
(二)、查第三審上訴書狀，應敘述上訴之理由，其未敘述者，得於提起上訴後十日內補
提理由書於原審法院，已逾上述期間，而於第三審法院未判決前仍未提出上訴理由書
狀者，第三審法院應以判決駁回之，刑事訴訟法第三百八十二條第一項、第三百九十
五條後段規定甚明。本件上訴人不服原審判決，於九十三年五月二十一日提起上訴，
並於同年月二十八日提出第三審上訴理由狀，然其中就原判決關於論處其行使偽造私
文書罪刑部分，並未敘述其上訴理由，迄今逾期已久，於本院未判決前仍未提出，依
上開規定，該部分上訴自非合法，應予駁回。
據上論結，應依刑事訴訟法第三百九十七條、第四百零一條、第三百九十五條，判決
如主文。
中　　　華　　　民　　　國　　九十三　　年　　　八　　　月　　 十九 　　日
                              最高法院刑事第十一庭
                                  審判長法官  張　淳　淙
                                        法官  謝　俊　雄
                                        法官  蘇　振　堂
                                        法官  張　春　福
                                        法官  呂　丹　玉
      右正本證明與原本無異
                                              書  記  官
中　　　華　　　民　　　國　　九十三　　年　　　八　　　月　　二十六　　日
                                                                        Ｅ
